臺中高等行政法院裁定
111年度停字第1號
聲  請  人  台中市水電裝置業職業工會


代  表  人  張阿富              
輔  佐  人  陳德華                                
相  對  人  臺中市政府勞工局

代  表  人  張大春              
訴訟代理人  余驊峰              
            翁宜君              
上列當事人間因聲請停止執行事件，聲請人聲請停止相對人中華
民國110年11月17日中市勞資字第1100059264號函之執行，本院
裁定如下︰
　　主  文
一、聲請駁回。
二、聲請訴訟費用由聲請人負擔。
    理  由
一、按行政訴訟法第116條規定：「（第1項）原處分或決定之執
    行，除法律另有規定外，不因提起行政訴訟而停止。（第2
    項）行政訴訟繫屬中，行政法院認為原處分或決定之執行，
    將發生難於回復之損害，且有急迫情事者，得依職權或依聲
    請裁定停止執行。（第3項）於行政訴訟起訴前，如原處分
    或決定之執行將發生難於回復之損害，且有急迫情事者，行
    政法院亦得依受處分人或訴願人之聲請，裁定停止執行。但
    於公益有重大影響者，不在此限。」準此，停止執行之聲請
    ，應以行政處分為標的，如對非行政處分聲請停止執行，即
    與前揭法定要件不合。又所謂行政處分，乃是指中央或地方
    機關就公法上具體事件所為之決定或其他公權力措施而對外
    直接發生法律效果之單方行政行為（參見訴願法第3條第1項
    、行政程序法第92條第1項等規定），行政機關通知之內容
    若僅在敘述事實或說明理由，未發生具體法律效果者，即非
    行政處分，受處分人或訴願人對之聲請停止執行，即與法定
    要件不符，行政法院自應予以駁回。
二、事實概要：
    緣相對人臺中市政府勞工局接獲聲請人台中市水電裝置業職
    業工會會員陳情，謂聲請人以部分會員請領勞保老年給付時
    投保年資未滿20年、跨區參選會員代表等事由，未經會員代
    表大會之決議即對其等處以停權處分，相對人遂以民國110
    年11月17日中市勞資字第1100059264號函（下稱系爭函）請
    聲請人於文到後10日內召集臨時會員代表大會，聲請人不服
    ，提起本件聲請停止執行。
三、聲請人聲請意旨略以：
  ㈠依行政訴訟法第116條第3項規定及最高行政法院100年裁字第
    1058號判決意旨，所謂難於回復之損害，係指其損害不能回
    復原狀，或在一般社會通念上，如為執行可認達到回復困難
    之程度，以及不能以相當金錢賠償而回復損害而言。
  ㈡查相對人針對職業工會之評鑑中，關於「會籍清查」訂為評
    鑑事項，而督導各級人民團體實施辦法第4條亦明訂：「人
    民團體應建立會員（會員代表）會籍資料，隨時辦理異動登
    記，並由理事會於召開會員（會員代表）大會十五日前審定
    會員（會員代表）資格，造具名冊，報請主管機關備查。」
  ㈢查本件相對人要求聲請人召開會員代表大會，係以會員代表
    連署超過3分之1，該連署僅有簽名而未見有其他資料，再者
    該連署書簽署為「罷免連署」雖與請求召開會員代表大會之
    文件放置一起，然該等連署是否可解釋為召開會員代表大會
    之連署請求，亦有所疑慮。
  ㈣經初步查對該等連署人，其中陳仁義已退會、而陳信棋、黃
    瀞漪、田逢祥、張麗香、羅月娥、王榮村、陳慈惠、鄭麗紅
    、廖本豐、何娟娟、洪君欣、許葉素貞等12人（以上均非臺
    灣台中地方法院保全程序裁定之人），合計有13人應予剃除
    其連署，扣除後僅有29人，而聲請人之會員代表為92席，上
    開連署人數不足3分之1。
  ㈤是以，相對人函命聲請人召開臨時會員代表大會之依據，顯
    有違誤之處，而有行政救濟之需求，又因相對人之處分實屬
    急迫，而請求於行政訴訟起訴前聲請停止執行。
  ㈥聲明：相對人之系爭函命聲請人於111年1月15日前召開臨時
    會員代表大會，在本件行政爭訟確定前，停止執行。
四、相對人陳述意見略以：
  ㈠本件是110年7月5日有61名會員代表申請召開臨時會員代表大
    會，依工會法規定，臨時會員代表大會原則上是由工會來自
    行作召開，所以相對人以110年11月17日函知工會於文到10
    日內來作召集的動作，依工會法第25條規定，如果工會在10
    日內未作召集的話，相對人主管機關是有權責可以去作指定
    召集的程序，110年11月17日的函文就是跟工會告知現在有
    會員在連署，請工會依照法令規定來作召集，工會後來在11
    月23日、12月10日及12月27日陸續向相對人回覆，最後回覆
    的內容是工會訂在111年1月14日要作召開，所以1月14日這
    個開會日期是工會提供給相對人，不是相對人指定工會在這
    天來作召集等語。
　㈡聲明：聲請人之聲請駁回。　　　
五、本院的判斷：
  ㈠按工會法第23條第3項、第25條第2項規定：「臨時會議，經
    理事會決議，或會員五分之一或會員代表三分之一以上請求
    ，或監事之請求，由理事長召集之，至遲應於會議召開當日
    之三日前，將會議通知送達會員或會員代表。但因緊急事故
    召集臨時會議，得於會議召開當日之一日前送達。」「前二
    條之臨時會議，理事長或監事會召集人不於請求之日起十日
    內召集時，原請求人之一人或數人得申請主管機關指定召集
    之。」準此，工會臨時會議於理事長（召集人）不於請求之
    日起10日內召集時，主管機關始得依申請指定召集之。
　㈡查系爭函主旨謂：「貴工會會員代表61人連署召開臨時會員
    代表大會，請貴工會於文到10日內召集臨時會員代表大會，
    並通知全體會員代表出席，請查照。」說明四則謂：「……倘
    貴工會屆期未召集臨時會員代表大會，本局將逕依工會法第
    25條第2項指定召集臨時會員代表大會。」等語（見本院卷
    第29頁），足見系爭函應係相對人指定召集前促請聲請人召
    集會議之通知而已，此證諸相對人所陳述：系爭函就是跟工
    會告知現在有會員在連署，請工會依照法令規定來作召集等
    語益明（見本院卷第79頁），是系爭函性質上為意思通知，
    並無規制效力，而非行政處分。
　㈢又聲請人於110年11月18日收受系爭函，此有蓋於系爭函之聲
    請人收文章戳1枚可參，故系爭函係促請聲請人於110年11月
    28日前召集臨時會員代表大會，聲請意旨主張：「系爭函命
    聲請人於111年1月15日前召開臨時會員代表大會」乙節，容
    有誤會。再者，相對人陳稱：（聲請人收到系爭函後）在11
    月23日、12月10日及12月27日陸續向相對人回覆，最後回覆
    的內容是聲請人訂在111年1月14日要召開等語（見本院卷第
    79頁），並提出聲請人110年12月27日中市水電職工字第000
    0000127號函為佐（見本院卷第83頁），對此聲請人並不否
    認，並稱：（聲請意旨）寫111年1月15日召開是相對人訴代
    所寫的等語（見本院卷第80頁），足見聲請意旨所稱之日期
    除有錯誤外（誤14日為15日），純係聲請人自己所預定之召
    開時間，非相對人所指定召集之時間，均附此敘明。
　㈣綜上所述，系爭函性質上僅屬意思通知，並非行政處分，即
    非為裁定停止執行之程序標的，故本件聲請停止執行，應予
    駁回。
六、結論：本件聲請為無理由，應予駁回。
中　　華　　民　　國　　111　 年　　1　 月　   24     日
                  臺中高等行政法院第三庭
                        審判長法  官　陳  文  燦
                              法  官　楊  嵎  琇
                              法  官　張  鶴  齡　  
　　　　　　　　　　　　　　　                      
以上正本證明與原本無異。
如不服本裁定，應於裁定送達後10日內以書狀敘明理由，經本院
向最高行政法院提出抗告（須按對造人數附具繕本）。
中　　華　　民　　國　　111　 年　　1　 月     24     日
           　　　　　　　  　 書記官　黃  靜  華